臺灣臺中地方法院民事判決　　九十年度簡上字第四二六號
　　上　訴　人　乙○○
　　被 上訴 人　甲○○
右當事人間請求損害賠償事件，上訴人對於中華民國九十年七月二十七日臺灣台中地
方法院臺中簡易庭九十年度中簡字第七七０號第一審判決提起上訴，本院判決如左：
    主      文
原判決關於駁回上訴人後開第二項之訴前段部分，及該部分假執行之聲請，暨除確定
部分外之訴訟費用之裁判廢棄。
被上訴人應給付上訴人新臺幣伍萬元，及自民國九十年四月八日起至清償日止按年息
百分之五計算之利息。
其餘上訴駁回。
第一、二審訴訟費用，由被上訴人負擔四分之一，餘由上訴人負擔。
    事      實
甲、上訴人方面：
  一、聲明：
    (一)原判決不利於上訴人之部分廢棄。
    (二)右開廢棄部分，被上訴人應給付上訴人新臺幣（下同）三十一萬六千七百二十
      九元，及自起訴狀繕本送達翌日即九十年四月八日起至清償日止按年息百分之
      五計算之利息。
  二、陳述：
    (一)被上訴人於八十九年二月九日上午十一時三十分許，在台中縣太平市○○路○
      段二一五巷勤益工商學院前，因故與上訴人發生口角，竟基於傷害之犯意出手
      毆打上訴人，致上訴人受有左顳部頭皮腫脹、左側第九肋骨骨折等傷害。被上
      訴人上開傷害行為，業經鈞院台中簡易庭以八十九年度中簡字第一四九二號刑
      事判決判處被告罰金五千元在案，是上訴人所受之右開傷害顯係被上訴人之故
      意侵權行為所致，並使上訴人受有(1)支出醫療費用共計六千九百五十三元、(2)
      勞動能力減損十三萬六千七百二十九元（即上訴人自八十九年二月十日至同年
      五月十二日之受傷期間，其每個月薪資為七萬三千二百五十元，請假時數共計
      四百四十八小時，其每小時工資約三百零五點二元）及(3)精神上損害二十萬元
      等，共計三十四萬三千八百五十元之損害，爰依民法第一百八十四條侵權行為
      之規定，於原審請求被上訴人應給付上訴人上開金額。惟原審僅判准醫療費用
      部分之六千九百五十三元及精神慰撫金二萬元，並駁回上訴人其餘之請求。
    (二)然上訴人於八十九年二月至五月間，任職於東省電機股份有限公司之沖床部經
      理，主要工作內容為模具製作、機器操作、材料及模具架設搬運等工作，確因
      被上訴人之侵權行為而致同年二月十日起至同年五月十二日止因傷請假而無法
      工作，原審未予審酌即逕認上訴人未有不能工作之情事，而駁回上訴人關於勞
      動能力損失部分之請求，於法未合；又被上訴人突如其來之暴行致上訴人因傷
      臥床達三個月之久，且在事故發生地點之眾多學子面前逞兇並叱令上訴人下跪
      ，上訴人精神飽受驚嚇，人格尊嚴嚴重受損，原審不當審酌上訴人被加害之程
      度及被上訴人之資力，僅判准區區二萬元之慰撫金，只會助長社會暴戾之氣，
      並無警惕及懲罪賠償之用意，且所爰用之最高法院五十一年台上字第二二三號
      判例已不合時宜，自有不當。爰依法提起本件上訴，請求原判決不利於上訴人
      之部分廢棄，且被上訴人應再給付上訴人勞動能力減損之十三萬六千七百二十
      九元及精神上損害十八萬元，共計三十四萬三千八百五十元，及自起訴狀繕本
      送達翌日即九十年四月八日起至清償日止按年息百分之五計算之遲延利息。
  三、證據：除援用第一審所提證據外，補提春生堂中醫聯合診所門診費用明細收據
      及診斷證明書原本各乙件、服務證明單影本一紙、畢業證書影本一紙為證，並
      聲請本院向行政院衛生署臺中醫院函詢依上訴人受傷之程度及其工作性質所不
      能工作之時間為何。
乙、被上訴人方面：
    被上訴人未於言詞辯論期日到場，亦未提出書狀，作何聲明或陳述。
丙、本院依職權函請財政部臺灣省中區國稅局大屯稽徵所檢送上訴人及被上訴人之財
    產歸戶查詢清單與所得稅申報資料，及函請東省電機股份有限公司回覆上訴人於
    八十九年二月至同年五月間之工作單位名稱及其負責之工作項目內容，並檢送上
    訴人自八十九年一月至同年五月間之各月薪資明細表。
    理      由
一、按訴之變更或追加，非經他造同意，不得為之。但第二百五十五條第一項第三款
    擴張應受判決事項之聲明之情形者，不在此限，民事訴訟法第四百四十六條第一
    項定有明文。本件上訴人於原審起訴時僅請求判決被上訴人應給付上訴人三十四
    萬三千八百五十元，繼於本院第二審審理中時，就其敗訴之三十一萬六千七百二
    十九元部分擴張其起訴聲明為：「被上訴人應給付上訴人三十一萬六千七百二十
    九元，及自起訴狀繕本送達翌日即九十年四月八日起至清償日止按年息百分之五
    計算之利息。」，此係擴張應受判決事項之聲明，核與前揭規定相符，應予准許
    ，合先敘明。
二、被上訴人經合法通知，未於言詞辯論期日到場，核無民事訴訟法第三百八十六條
    所列各款情形，爰依上訴人聲請，由其一造辯論而為判決，合先敘明。
三、上訴人起訴主張：被上訴人於八十九年二月九日上午十一時三十分許，在台中縣
    太平市○○路○段二一五巷勤益工商學院前，故意出手毆打上訴人，致上訴人受
    有左顳部頭皮腫脹、左側第九肋骨骨折等傷害，致使上訴人受有(1)支出醫療費用
    共計六千九百五十三元、(2)勞動能力減損十三萬六千七百二十九元及(3)精神上損
    害二十萬元等，共計三十四萬三千八百五十元之損害，爰依民法第一百八十四條
    侵權行為之規定，於原審請求被上訴人應給付原告上開金額。被上訴人於原審及
    本院審理時均未於言詞辯論期日到場，亦未提出書狀，作何聲明或陳述。（原審
    判決被上訴人應給付上訴人二萬六千九百五十三元，及自九十年四月八日起至清
    償日止，按年息百分之五計算之利息，而駁回上訴人其餘之訴，上訴人僅就其敗
    訴部分上訴，其餘部分則未經被上訴人聲明不服，業已確定，併予敘明）。
四、查上訴人主張上開傷害之事實，其刑事部分業經本院台中簡易庭以八十九年度中
    簡字第一四九二號刑事簡易判決被告傷害有罪確定在案，有該案判決書附卷可憑
    ，並為兩造所不爭執，自堪信為真實。按因故意或過失，不法侵害他人之權利者
    ，負損害賠償責任；又不法侵害他人之身體或健康者，對於被害人因此而喪失或
    減少勞動能力，應負損害賠償責任；不法侵害他人之身體、健康，被害人雖非財
    產上之損害，亦得請求賠償相當之金額，民法第一百八十四條第一項前段、第一
    百九十三條第一項及第一百九十五條第一項分別定有明文。被上訴人既侵害上訴
    人之身體權及健康權，致上訴人受有右開傷害之事實既經確定，爰分別就上訴人
    上訴主張之損害分別審酌如下：
  (一)勞動能力減損部分：
    經查，上訴人主張伊於八十九年二月至五月間，任職於東省電機股份有限公司之
    沖床部經理，主要工作內容為模具製作、機器操作、材料及模具架設搬運等粗重
    工作，每個月薪資為七萬三千二百五十元，於同年二月十日起至同年五月十二日
    止請假而無法工作等情，固據其於原審提出請假卡及所得稅扣繳憑單為證，並經
    本院函請東省電機股份有限公司回覆上訴人於八十九年二月至同年五月間之工作
    單位名稱及其負責之工作項目內容，並檢送上訴人自八十九年一月至同年五月間
    之各月薪資明細表等附卷可稽，該部分事實堪信為真正，而依上訴人所受傷害程
    度及其工作性質內容，其因本件傷害而不能工作之時間約為二至四週等情，亦有
    行政院衛生署臺中醫院九十一年五月六日九一中醫歷字第０００二七０五號函以
    「（上訴人）肋骨骨折如無併發症二至四週左右應可恢復粗重工作」等語函覆在
    卷。惟查，上訴人雖因傷於上述期間請假而未工作，然依東省電機股份有限公司
    函送之薪資明細表所示，上訴人於八十九年二月至五月份，每月仍分別實際支領
    五萬九千一百六十元、五萬九千零一十元、五萬九千一百元及五萬九千零一十元
    之薪資（按即其應領薪資七萬三千二百五十元扣除每月之所得稅、勞保費、健保
    費、前借款、伙食費及福利金後所實際支領之金額），尚難謂於此段期間內因傷
    請假而受有喪失或減少薪資所得之損害，自難謂受有勞動能力之損失，其就該部
    分更行請求，自有違損害填補之法則，其該部分之請求尚非有據，應予駁回。
  (二)精神慰撫金部分：
    按精神慰撫金核給之標準固與財產上損害不同，然非不可斟酌雙方身分資力與加
    害程度，及其他各種情形核定相當之數額，最高法院分別著有五十一年台上字第
    二二三號判例可供參照，而法院於審酌非財產上損害之慰撫金數額，究竟若干為
    適當，應具體斟酌並說明兩造身分、職業、教育程度、財產及經濟狀況，俾為審
    判之依據，原審爰引上揭最高法院五十一年台上字第二二三號判例並無違誤，上
    訴人主張該判例不合時宜應屬誤會。本院審酌上訴人因被上訴人之侵權行為而受
    有左顳部頭皮腫脹、左側第九肋骨骨折之無妄之災，猶需忍受治療過程中之不便
    與不適，而上訴人學歷為專科畢業，其名下尚有不動產數筆（此有前述財政部臺
    灣省中區國稅局大屯稽徵所九十一年一月三日中區國稅大屯資字第０九０００三
    四五三三號函文一紙在卷可證），以及被上訴人於原審及本院審理時均受合法通
    知而未到庭，亦無出面與上訴人和解之態度等一切情狀，認上訴人請求除原審已
    判決被上訴人應給付之二萬元以外，被上訴人應再行給付五萬元之精神慰撫金，
    尚無不合，逾此範圍之請求則不應准許。
五、綜上所述，上訴人本於侵權行為損害賠償之法律關係，請求被上訴人應再行給付
    精神慰撫金五萬元，及自起訴狀繕本送達翌日即九十年四月八日起至清償日止按
    年息百分之五計算之遲延利息，為有理由，應予准許，逾此範圍之請求於法無據
    ，則應予駁回。原審就上開應准許部分，為上訴人敗訴之判決，並駁回其假執行
    之聲請，尚有未洽，上訴意旨求予廢棄改判，為有理由，爰由本院予以廢棄改判
    如主文第二項所示。至於上訴人之請求不應准許之部分，原判決為上訴人敗訴之
    判決，並駁回其假執行之聲請，經核於法並無不合，上訴意旨求予廢棄改判，為
    無理由，應駁回其上訴。
六、據上論結，本件上訴一部為有理由，一部為無理由，依民事訴訟法第四百三十六
    條之一第三項、第四百五十條、第四百四十九條第一項、第七十九條但書、第四
    百六十三條，判決如主文。
中　　　華　　　民　　　國　　九十一　　年　　　六　　　月　　二十八　　日
                                      臺灣臺中地方法院民事第三庭
~B審判長法　官　張瑞蘭
~B　　　法　官　王金洲
~B　　　法　官　廖慧如
右正本證明與原本無異
如對本判決上訴，須於判決送達後二十日內向本院提出上訴狀，同時表明上訴理由；如已於本判決宣示後
送達前提起上訴，應於判決送達後十日內補具上訴理由（均須按他造當事人之人數附繕本）。
中　　　華　　　民　　　國　　九十一　　年　　　六　　　月　　二十八　　日
~B法院書記官
